【裁判字號】    91,聲再,289
【裁判日期】    920129
【裁判案由】    違反農會法聲請再審
【裁判全文】
臺灣高等法院臺中分院刑事裁定                    九十一年度聲再字第二八九號
    再審聲請人
    即受判決人  甲○○  男六十.
右列聲請人因違反農會法案件，對於本院九十一年度上易字第四七一、四七三號中華
民國九十一年十月三十一日確定判決（臺灣南投地方法院九十年度易字第四０一號、
臺灣南投地方法院檢察署九十年度偵字第二一六七號）聲請再審，本院裁定如左：
      主  文
再審之聲請駁回。
      理  由
一、再審聲請意旨略稱：
(一)查證人即「順鴻茶」老闆娘蔡翠容固證稱：約於二月中旬某日晚間八、九時許
    ，有七、八人至伊經營之民宿住宿，其中有人表示他們是水里鄉農會代表，當晚
    提供四間房間供住宿，翌日上午收取費用約新台幣（下同）四千八百元等語。惟
    證人蔡翠容曾於本案第一審訊問時，明確證述對於人數無法確定，住宿費用是隔
    天要走時才付清，也無法指認他們等語（見第一審九十年八月十日訊問筆錄）。
    足見證人蔡翠容並未能指認同案被告陳富雄等人確曾住宿於渠所開設之「順鴻茶
    」，原審就證人上揭指述未予審酌，遽認同案被告陳富雄所供承之鹿谷鳥園民
    宿即蔡翠容之「順鴻茶」，顯有未洽。況證人蔡翠容亦明確表示係有人表示是
    水里鄉農會代表，並未當場確認該表示人之身份，顯屬傳聞證據，原審未查，率
    為採認，亦有違證據法則。又查，蔡翠容雖證稱收取費用約四千八百元，惟同案
    被告陳富雄亦先後供稱自行支付六百元之費用。是以，當次之住宿費用，究係由
    住宿者個別自行支付，或收齊後支付，抑或由一人負責，顯係關涉本案情節之重
    要爭點，原審漏未詳予調查，率認同案被告吳式扎已在現場統籌付款，顯屬率斷
    。
(二)再查，證人王敏既證稱，渠於九十年二月十六日二十一時十五分至二十七分許與
    巫梅之對話內容，係自他人之處聽聞而來，原審未予詳察證詞之真偽，率否定其
    證詞，認係維護再審聲請人之詞，就王敏有利於再審聲請人之證詞，置未論斷，
    亦為重要證據漏未審酌之違誤。
(三)綜上，原審於本案就有關再審聲請人之重要證據漏未審酌，為此依刑事訴訟法第
    四百二十一條之規定聲請再審。
二、按刑事訴訟法第四百二十一條所定聲請再審之要件，係以經第二審確定之有罪判
    決，如就足生影響於判決之重要證據漏未審酌為要件，而所謂足生影響於判決之
    重要證據漏未審酌，必須該證據為真實，而足以據此認定受判決人應受無罪或免
    訴或輕於原審所認定之罪名，否則不足以推翻原審所認定之罪名，即與該條之規
    定不合。另同法第四百二十條第一項第六款所謂發見確實之新證據，係指當時已
    經存在而發見在後，或審判時未經注意之證據，且能證明原確定判決所認定之事
    實為錯誤而言，又其新證據，必須就證據之本身形式觀察，毋須經調查程序，顯
    係可認為足以動搖原確定之判決而言（最高法院三十五年特抗字第二十一號及四
    十年台抗字第二號判例參照）。
三、經查：
(一)證人蔡翠容（鹿谷鄉民代表會代表）於法務部調查局南投縣調查站調查員訊問時
    ，係證稱：「在二月中旬（詳細日期已記不得）一天晚上約八、九點，有七、八
    人到我家（即鹿谷鳳凰村鳳園路十三號）前面停車場停車．．．泡茶給他們喝，
    因我名片擺在桌上，他們其中有人看到，就隨口談稱他們是水里鄉農會的代表．
    ．．他們住在我房屋之三樓，房間編號為三０一、三０二、三０三、三０五．．
    」等語在卷（見選他字第一五號卷第三八六頁以後之九十年三月五日調查局筆錄
    ），核證人蔡翠容上開證詞就「他們其中有人看到，就隨口談稱他們是水里鄉農
    會的代表」之部分，顯就自己之聽聞而為陳述，並非聽他人之轉述，聲請人指摘
    證人蔡翠容此部分之證詞屬傳聞證據，不得採為論罪之證明，即有未洽。而水里
    鄉農會代表一行人當天確係住宿於「順鴻茶」，除據蔡翠容證述在卷外，並有
    「順鴻茶」之相片四張附卷可證（見選他字第一五號卷第三九六、三九七頁）
    ，且本案第二審於辯論庭時訊問被告等人時，除再審聲請人辯稱：伊未前往云云
    外，其餘之被告等人均未有人否認當天並非住宿於「順鴻茶」等情（見第二審
    卷第二一四頁），是水里鄉農會代表一行人當天應有住宿於「順鴻茶」無疑。
    又蔡翠容於本案第一審訊問時，雖證述：對於人數無法確定，住宿費用是隔天要
    走時才付清，也無法指認他們等語（見第一審卷第八四頁正面）。然人之記憶難
    免因時間過往，而漸為模糊不清，但水里鄉會代表確有住於「順鴻茶」等情，
    已詳如前述，豈能因蔡翠容就人數多寡及無法確認係何人前往住宿，即否定其證
    詞之真實性。另本案確係由吳式扎支付「順鴻茶」之住宿費四千八百元，而陳
    富雄供稱：係自行支付六百元之費用云云，顯不足採信等情，已據第二審於判決
    書中說明其認定之依據及理由（詳見本院九十一年度上易字第四七一、四七二號
    判決書第八至十頁之(1)、(2)、(3)部分之論述）。是聲請人指摘本案第二審就此部
    分之採證，有違證據法則云云，亦不足採信。
(二)又王敏於本案第一審時證稱：「我是指對手陣營共有二十一位當選，數目字我是
    聽人家講的，我先生甲○○這邊三十二位當選人，如有違背的話，就要罰多少，
    也是聽人家講的．．．」云云（見第一審卷第一五三頁正面），顯係事後維護再
    審聲請人之詞，亦據本案第二審於判決書中論述甚詳（詳見本院九十一年度上易
    字第四七一、四七二號判決書第一九頁至二一頁）。再審聲請人指摘就王敏有利
    於再審聲請人之證詞，本案第二審均置未論斷，顯有誤認。
四、綜上所述，再審聲請人上開所述與所提出之資料，均未符合刑事訴訟法四百二十
    一條所定再審之事由，揆諸上揭說明，自不得據以聲請再審，其再審之聲請為無
    理由，應予駁回。
五、據上論斷，應依刑事訴訟法第四百三十四條第一項裁定如主文。
中        華        民        國  九 十 二  年     一     月   二十九   日
                                  臺灣高等法院臺中分院刑事第十庭
                                        審判長法  官  林  照  明
                                              法  官  王      銘
                                              法  官  蔡  名  曜
右正本證明與原本無異。
不得抗告。
                                              書記官  許  哲  禎
中        華        民        國  九 十 二  年     一     月    三十    日
                                                                        Ｋ


司法院資訊處製作；財團法人民間司法改革基金會備份。
